臺灣高等法院臺中分院刑事判決　　　　　　 九十一年度重上更(二)字第二八五號
　　自　訴　人　甲　○
　　　　　　　　丁○○
　　上　訴　人　庚○○○
　　輔　佐　人　戊○○
　　選任辯護人　曾慶崇律師
右上訴人因偽造有價證券等案件，不服台灣台中地方法院中華民國八十六年二月二十
七日第一審判決（民國八十五年度自緝字第六０八號），提起上訴，經判決後最高法
院第二次發回更審，本院判決如左：
    主      文
原判決撤銷，本件自訴不受理。
    理      由
一、本件自訴意旨略以：庚○○○與其女兒賴秀琴、賴瑞芬（均
    通緝中）共同意圖為自己不法之所有，基於概括之犯意，自
    民國八十二年底起至八十三年十二月止，先後由賴秀琴、賴
    瑞芬簽發如附表編號七－九、十一－十六號所示之支票，於
    票載日期前一月或數月，由賴春妹或其等母女三人，持上開
    支票至甲○、乙○○住處，以賴秀琴在美國置產，賴瑞芬購
    買土地為詞，向甲○等人詐得如各該票據所載之金額，賴張
    秀琴復基於同一犯意，自八十三年二月間起至六月間止，持
    其簽發如附表編號二至六號所示之本票至丁○○、甲○住所
    詐得票載金額，復與子己○○（未經起訴）共同意圖供行使
    之用，於八十二年十二月中旬在不詳地點偽刻丙○○之印章
    乙顆，隨即由己○○在其台中縣潭子鄉○○村○○街五十二
    號舊宅，冒用舅舅丙○○名義加蓋印章偽刻署押，簽發如附
    表編號一所示之本票後，交由庚○○○於八十二年十二月十
    三日持以擔保向丁○○詐得十萬元，迨本票到期或支票票載
    日期前，則佯以所投資之土地尚未賣掉，資金套牢，請求自
    訴人勿提示付款，自訴人等不知其詐而延未提示，迨八十三
    年十月七日報載賴瑞芬等詐得巨款，前往賴女住處查看，已
    人去樓空，遍尋不著，票據經提示付款未獲支付，始知受騙
    。因認被告有犯詐欺、偽造印文署押、偽造有價證券等罪嫌
    。
二、按自訴之提起，應委任律師行之；又第二審之審判，除本章
    有特別規定外，準用第一審審判之規定，刑事訴訟法第319
    條第2項、第364條定有明文，此乃法定必備之程式。且按刑
    事案件，一經提起公訴、自訴或上訴而繫屬於法院，訴在該
    審級法院繫屬中，訴訟主體相互間即發生訴訟上之權利義務
    關係，此訴訟關係，法院與當事人均應受其拘束，故訴訟繫
    屬繼續中，訴訟關係固然存在，該繫屬法院自應加以審判，
    但一經終局裁判，審級訴訟關係即已消滅，從而自訴或反訴
    案件倘經繫屬之第一審或第二審法院為終局判決，原有審級
    之訴訟關係即歸於消滅，當事人若表示不服，提起第二審或
    第三審上訴，乃繫屬於另一審級之開始，與該上訴審發生另
    一審級之訴訟關係，刑事訴訟法施行法第7條之3前段復明定
    民國92年9月1日施行之修正刑事訴訟法施行前，已「繫屬於
    各級法院之案件」，其以後之訴訟程序，應依修正刑事訴訟
    法終結之。再參照刑事訴訟法第38條準用第30條規定及司法
    院院字第1755號解釋，自訴人委任律師為代理人之委任狀，
    應於每一審級提出，案件於該審級終結後，原有委任效力即
    不復存在。則自訴訴案件已為第一審或第二審判決者，原有
    審級訴訟關係既歸消滅，其後提起上訴時，本諸舊程序用舊
    法，新程序用新法之一般原則，重新繫屬於上訴審之自訴案
    件，自訴人自應依修正後之規定委任律師為代理人（最高法
    院94年第6、7次刑事庭會議決議參照）。如自訴人未委任代
    理人，法院應定期間以裁定命其委任代理人，逾期仍不委任
    者，應諭知不受理之判決，並得不經言詞辯論為之，刑事訴
    訟法第329條第2項、第307條亦有明文規定，此於反訴程序
    亦應準用之。
三、經查，本件自訴人於92年9月1日修正刑事訴訟法施行前向臺
    灣臺中地方法院自訴被告涉犯詐欺等罪，其自訴因係於修正
    刑事訴訟法施行前提起，合乎當時刑事訴訟法之規定，於當
    時已依法取得之訴訟權，即屬其合法正當之信賴利益，不得
    因嗣後法律之修正即予剝奪，自屬合法
    。惟第一審判決後，被告提起第二審上訴，經最高法院第二
    次發回更審，上開修正刑事訴訟法之規定既已施行，依首開
    說明，自應依新法之規定，委任律師為代理人，如未委任，
    第二審法院應裁定命其補正。
    本件自訴人於本第二審訴訟期間，既未委任律師為代理人，
    核與前開規定不合，其自訴之第二審程式顯有未備，經本院
    於94年7月13日依刑事訴訟法第
    364、339條準用同法第329條第2項之規定，命反訴人於該裁
    定送達後七日內補正之，該裁定於94年7月25日送達予反訴
    人，此有本院送達證書在卷可憑。反訴人於送達生效後，迄
    今未依裁定內容補正，並於本院94年8月1日準備程序時明確
    表示因反訴被告其已與其達成民事和解，為化解雙方誤會，
    就誣告部分不會再委任代理人為訴訟程序，有和解書在卷可
    稽，是其第二審反訴之程序自屬違背規定，本乎程序優先原
    則，依修正後之刑事訴訟法第329條第2項規定，自應諭知不
    受理之判決，爰由本院將原判決關於反訴被告陳傳結部分予
    以撤銷改判，另諭知本件反訴部分不受理，並不經言詞辯論
    為之。
據上論斷，應依刑事訴訟法第369條第1項前段、第364條、第339
條、第329條第2項、第343條、第307條，判決如主文。
中　　華　　民　　國　　94　　年　　8 　　月　　2 　　日
              刑事第九庭　審判長法　官　陳　筱　珮
              　　　　　　　　　法　官　趙　春　碧
              　　　　　　　　　法　官　張　國　忠
上列正本證明與原本無異。
反訴人得上訴。
如不服本判決應於收受送達後十日內向本院提出上訴書狀，其未
敘述上訴之理由者並得於提起上訴後十日內向本院補提理由書（
均須按他造當事人之人數附繕本）。
　　　　　　　　　　　　　　　　書記官　林　玉　惠
中　　華　　民　　國　　94　　年　　8 　　月　　2 　　日
臺灣臺中地方法院中華民國八十六年二月二十七日第一審判決（
民國八十五年度自緝字第六○八號），提起上訴，經判決後最高
法院第二次發回更審，自訴人並未依新修正刑事訴訟法規定，委
任律師為代理人，爰依刑事訴訟法第三百六十四條、第二百七十
三條第六項之規定，命自訴人於接受本裁定之翌日起七日內委任
具有律師資格之人為代理人，逾期不補正即自訴不受理，藉符規
定，特此裁定。
中　　華　　民　　國　　94　　年　　8 　　月　　26　　日
              刑事第九庭  審判長法　官　陳　筱　珮
              　　　　　　　　　法　官　趙　春　碧
              　　　　　　　　　法　官　康　應　龍
上列正本證明與原本無異。
不得抗告。
　　　　　　　　　　　　　　　　書記官　黃　薰　慧
中　　華　　民　　國　　94　　年　　8 　　月　　29　　日
　　　　　　　　　　　　　　　　　　　　　　　　　　　Ｉ
